【裁判字號】    92,訴緝,2
【裁判日期】    920318
【裁判案由】    偽造有價證券
【裁判全文】
臺灣新竹地方法院刑事判決                            九十二年度訴緝字第二號
    公  訴  人  臺灣新竹地方法院檢察署檢察官
    被      告  乙○○
    選任辯護人  廖宜祥律師
右列被告因偽造有價證券案件，經檢察官提起公訴（八十七年度偵字第五三０一號）
，本院判決如左：
    主      文
乙○○意圖供行使之用，而偽造有價證券，處有期徒刑壹年陸月。如附表所示之本票
壹紙關於以「甲○○」為共同發票人偽造部分及偽造之「甲○○」印章壹顆，均沒收
。
    事      實
一、乙○○於民國八十六年二、三月間起至八十六年十二月間，陸陸續續向丙○○借
    款之金額達新臺幣（下同）二百萬元，丙○○因恐乙○○無力償還，乃要求乙○○開立金額相當之本票以資擔保，乙○○為應付丙○○之催討，遂於八十六年十
    二月五日（起訴書誤載為八十七年一月間某日），先至新竹縣竹東鎮○○路上之
    刻印店內，委託不知情之業者偽刻其母甲○○之印章一顆，進而在新竹縣竹東鎮
    ○○路○段二六六號所經營之遊樂場內，意圖供行使之用，在未徵得其母甲○○
    之明示或默示之同意或授權之情形下，在票據號碼０一九二四七號之本票發票人
    欄中偽蓋「甲○○」之印文二枚，並偽簽「甲○○」之署名一枚，而偽造以「甲○○」名義為共同發票人，詳如附表所示之本票一紙，再交付予不知情之丙○○
    ，以換取延期清償借款債務之用，而持以行使，足以生損害於甲○○。嗣於該本
    票屆期經丙○○提示後，因未獲清償，丙○○乃向本院民事庭提出聲請本票裁定
    強制執行，並依此執行名義向本院民事執行處聲請對甲○○名下之不動產為強制
    執行，詎甲○○發現後，於八十七年四月七日向本院起訴請求確認前開本票債權
    不存在之訴，並獲勝訴之判決，至此丙○○始知偽造之情。
二、案經丙○○訴由臺灣新竹地方法院檢察署檢察官偵查起訴。
    理      由
一、訊據被告乙○○對其於前揭時、地未經其母即證人甲○○之同意或授權而偽造前
    開本票持以行使等事實坦承不諱，並於本院八十七年度竹簡字第二一０號確認本
    票債權不存在之訴訟中自承在卷，核與告訴人丙○○於偵查中及本院審理時指訴
    情節大致相符，雖證人甲○○於本院審理時改口證稱：我知道並同意被告以她的
  名義開本票，並稱於本院八十七年九月二十二日訊問時所為證詞（是告訴人丙○○告民事訴訟，接到傳票才知道被告乙○○欠告訴人丙○○二百萬元、沒有本票
    上之印章，簽名也不是我簽的，我完全不知情；見本院八十七年度訴字第四五五
    號卷第十一頁背面）係不實在云云，惟查，證人甲○○為被告乙○○之母，果如
    甲○○所言知道並同意被告以其名義開立本票，則何需於八十七年四月七日向本
    院民事庭起訴確認本票債權不存在之訴訟，並於是項訴訟程序進行中極盡攻擊防
    禦之能事，且清楚陳明完全不知情被告開立系爭本票（參本院八十七年度竹簡字
    第二一○號民事卷筆錄）等情，而甲○○卻於本院審理時翻異前詞，足徵此乃時
    空環境之變遷及甲○○護子心切所為之不實陳述，自無足採。此外，復有本票影
    本一紙及本院民事八十七年度竹簡字第二一０號民事判決一份附卷可稽，並經本
    院依職權調閱本院八十七年度竹簡字第二一０號確認本票債權不存在卷及八十七
    年度執字第一八二六號卷宗核閱屬實，上開補強證據確足資擔保被告上開任意性
    自白之真實性，而使本院形成被告涉有上開犯行之確信，犯行洵堪認定。
二、按本票乃表彰財產權之證券，行使或處分本票上所表彰之權利，以本票之占有為
    必要，且本件本票一紙係於國內發行及流通，本身並具價格（金額）之標示，堪
    認係刑法第二百零一條第一項所規定之有價證券；再按刑法第二百零一條第一項
    所稱之「偽造」，係指無權簽發而冒用他人名義簽發而言；則被告意圖供行使之
    用，未經甲○○之明示或默示同意、授權之情形下，在前揭時、地偽簽「甲○○
    」姓名並偽蓋其印文為共同發票人而偽造前開本票，並進而交付丙○○持以行使
    ，足以生損害於甲○○之信用，顯與刑法第二百零一條第一項之偽造有價證券罪
    構成要件該當。核被告所為，係犯刑法第二百零一條第一項之偽造有價證券罪（
    被告交付本件偽造之本票予告訴人，乃應告訴人之要求所提出之擔保，業據告訴
    人丙○○陳明在卷，與民法第三百十九條之「代物清償」有間，被告先前積欠告
    訴人之債務亦不因其偽造以「甲○○」為共同發票人之本票而得免除其借款債務
    ，故應不成立詐欺罪，併此說明）。查被告利用不知情之刻印章業者偽刻甲○○
    之印章，為間接正犯；又偽造「甲○○」之印章後加以蓋用「甲○○」印文及偽
    造「甲○○」署名之行為，偽造印章應為偽造印文行為所吸收，該有價證券內所
蓋之印文及署名，乃構成前開本票有價證券之一部，而所刻之印章，為偽造有價
    證券之階段行為，均應包括於偽造有價證券罪之內，並不生牽連或想像競合之問
    題（最高法院二十六年渝上字第一五五號、三十一年上字第八八號判例參照）。
    另查被告於偽造有價證券後，復持以行使，其行使偽造有價證券之低度行為，為
    偽造有價證券之高度行為所吸收，不另論罪。再查，被告因父親於八十六年間罹
    患鼻咽癌，家中經濟狀況不佳，其偽造有價證券之行為固對其母甲○○之信用造
    成損害，惟此項損害尚未因而造成社會經濟秩序之重大危害，在客觀上足以引起
    一般同情，且念其素行尚佳，前未曾受有期徒刑以上刑之宣告，此有臺灣高等法
    院被告全國前案紀錄表附卷足參，其因一時思慮不周而觸犯重典，於犯後盡力與
    告訴人達成和解，此有和解書在卷可按，其犯罪之情狀，顯可憫恕，雖宣告法定
    刑最低度刑猶嫌過苛，應依刑法第五十九條之規定減輕其刑。爰審酌被告因父親
    於八十六年間年間因罹患鼻咽癌並因此病故，亟需資金一時失慮而誤蹈法網，其
    以母之名義偽造有價證券後，已因取得確認本票債權不存在之勝訴判決確定而使
    損害減低及業已與告訴人達成和解，且被告坦承偽造有價證券之事實等一切情狀
    ，量處如主文所示之刑。
三、偽造之有價證券，不問屬於犯人與否，沒收之，刑法第二百零五條定有明文。而
    在票據上簽名者，依票上所載文義負責，二人以上共同簽名者，應連帶負責；又
    票據之偽造或票據上簽名之偽造，不影響於真正簽名之效力，票據法第五條及第
    十五條分別定有明文。從而，二人以上共同在本票之發票人欄簽名者，應連帶負
    發票人責任，倘其中有部分屬於偽造，雖不影響於其餘真正簽名者之效力，但偽
    造之部分，仍應依上開規定，諭知沒收，而不得僅諭知沒收偽造之署押（最高法
    院九十年度臺上字第一七三三號判決參照）；則如附表所示之本票一紙關於以「
    甲○○」為共同發票人之偽造部分，應依刑法第二百零五條之規定，宣告沒收。
    至前開本票內「甲○○」之署名一枚及印文二枚，已因本票之沒收而包括在內，
    自不應再重複為沒收之諭知（最高法院六十三年度臺上字第二七七０號判例可資
    參照）。又被告偽造「甲○○」名義之印章一顆，不問屬於犯人與否，應依刑法
    第二百十九條之規定宣告沒收之。
據上論斷，應依刑事訴訟法第二百九十九條第一項前段，刑法第二百零一條第一項、
第二百零五條、第二百十九條、第五十九條，罰金罰鍰提高標準條例第一條前段，判
決如主文。
本案經檢察官邱朝智到庭執行職務
中      華      民      國    九十二    年      三      月     十八     日
                                  臺灣新竹地方法院刑事第一庭
                                      法  官  林  秋  宜
右正本證明與原本無異。
如不服本判決，應於判決送達後十日內向本院提出上訴狀（應附繕本），上訴於臺灣
高等法院。
                                      書記官  鄒  茂  瑜
中      華      民      國    九十二    年      三      月     十八     日
附錄本案論罪科刑法條
刑法第二百零一條第一項：
意圖供行使之用，而偽造、變造公債票、公司股票或其他有價證券者，處三年以上十
年以下有期徒刑，得併科三千元以下罰金。
附表：（本票一張）
編號  發票日    面額（新臺幣元） 票號                   發票人
一、 86.12.05   貳佰萬元         ＴＨ Ｎo０１９２４７.  乙○○、甲○○


司法院資訊處製作；財團法人民間司法改革基金會備份。
